臺灣宜蘭地方法院刑事判決　　　　　　100年度交易字第192號
公　訴　人　臺灣宜蘭地方法院檢察署檢察官
被　　　告　林榮皇
上列被告因過失致死等案件，經檢察官提起公訴（100年度偵字
第3527號），本院判決如下：
    主  文
林榮皇犯不能安全駕駛動力交通工具罪，處拘役伍拾日；又犯過
失致死罪，處有期徒刑柒月。緩刑參年。
    犯 罪 事 實
一、林榮皇於民國100年6月5日11時至中午12時許，在宜蘭縣壯
    圍鄉大福派出所附近某友人住處飲用酒類後，已達不能安全
    駕駛動力交通工具之程度，竟於同日下午2時許，仍駕駛車
    牌號碼9T-5380號自小客車，沿宜蘭縣頭城鎮○○路○段由南
    往北行駛。楊吉祥則於同日下午2時57分前某時許，在不詳
    地點飲用酒類後，仍騎乘車號QD6-350號輕型機車沿前開路
    段由南往北行駛。嗣於同日下午2時57分，雙方行經宜蘭縣
    頭城鎮○○路○段216號前，林榮皇本應注意車前狀況及兩車
    併行之間隔，並隨時採取必要之安全措施，且應注意機器腳
    踏車優先車道係指示機器腳踏車優先行駛，其他車種除起步
    、準備停車、臨時停車或轉向外，不得橫跨或占用行駛，而
    依當時天候晴、光線及視距均良好，並無不能注意之情事，
    竟疏未注意及此，為超越前方車輛，竟貿然駛入右側機器腳
    踏車優先車道內，不慎與楊吉祥所騎乘之前揭機車發生擦撞
    ，致楊吉祥人車倒地，受有顱骨骨折合併顱內出血及出血性
    休克、左側肋骨骨折合併氣血胸、左側鎖骨骨折及多處開放
    性傷口等傷害，經送醫急救後，延至同日晚間6時22分，宣
    告不治死亡。經警於同日下午3時20分，測得林榮皇呼氣酒
    精濃度達0.30MG/L。
二、案經蔡玉娟訴由宜蘭縣政府警察局礁溪分局報請臺灣宜蘭地
    方法院檢察署檢察官偵查起訴。
    理  由
一、前揭犯罪事實，業據被告林榮皇於偵查及本院審理時均坦承
    不諱，並有宜蘭縣政府警察局舉發違反道路交通管理事件通
    知單影本、酒精濃度測定值、刑法第185條之3測試觀察紀錄
    表、汽車駕駛人酒後生理協調平衡檢測紀錄表、道路交通事
    故調查報告表（一）、（二）、交通事故現場圖各1份及交
    通事故現場照片27張在卷足資佐證。被害人楊吉祥確因本件
    車禍死亡，業經檢察官督同檢驗員相驗屬實，有勘驗筆錄、
    相驗屍體證明書及國立陽明大學附設醫院診斷證明書各1份
    附卷足憑。被告之酒精濃度，每公升已達0.30毫克，且酒後
    駕車而肇事，顯見被告確已不能安全駕駛動力交通工具。被
    告酒後駕車肇事之事實應堪認定
二、按汽車行駛時，駕駛人應注意車前狀況及兩車併行之間隔，
    並隨時採取必要之安全措施，道路交通安全規則第94條第3
    項定有明文。又機器腳踏車優先車道係指示機器腳踏車優先
    行駛，其他車種除起步、準備停車、臨時停車或轉向外，不
    得橫跨或占用行駛，道路交通標誌標線號誌設置規定第174
    之1條亦有明定。被告駕駛上開自小客車本應注意前揭規定
    ，又依卷附道路交通事故調查報告表所載及現場照片所示，
    本件事故發生時，並無不能注意之特別情事，竟疏未注意及
    此，被告之駕駛行為顯有過失。雖被害人酒後駕車（經警於
    100年6月5日下午3時45分委託國立陽明大學附設醫院採集楊
    吉祥血液，測得血液中酒精濃度為195MG/DL，換算其呼氣酒
    精濃度達每公升0.975毫克），惟被害人騎乘機車依規定行
    駛於機車優先道，從後被擦撞，對於上開事故，並無任何過
    失，有鑑定意見書在卷可憑。且本件車禍經送臺灣省基宜區
    車輛行車事故鑑定委員會鑑定肇事責任，亦同此認定，有該
    鑑定委員會基宜區第0000000號鑑定意見書附卷可參。又被
    害人確因本件事故而死亡，已如上述，則被告之過失駕駛行
    為，與被害人之死亡結果間，顯有相當因果關係。事證明確
    ，被告犯行應堪認定。
三、按行為後法律有變更者，適用行為時之法律，但行為後之法
    律有利於行為人者，適用最有利於行為人之法律，刑法第2
    條第1項定有明文。被告行為後，刑法第185條之3規定業於1
    00年11月30日經總統公布修正，於同年12月2日生效施行。
    按修正前刑法第185條之3規定：「服用毒品、麻醉藥品、酒
    類或其他相類之物，不能安全駕駛動力交通工具而駕駛者，
    處一年以下有期徒刑、拘役或科或併科十五萬元以下罰金。
    」；修正後刑法第185條之3第1項則規定：「服用毒品、麻
    醉藥品、酒類或其他相類之物，不能安全駕駛動力交通工具
    而駕駛者，處二年以下有期徒刑、拘役或科或併科二十萬元
    以下罰金。因而致人於死者，處一年以上七年以下有期徒刑
    ；致重傷者，處六月以上五年以下有期徒刑。」是修正後刑
    法第185條之3第1項之法定刑提高為有期徒刑2年，且得併科
    之罰金亦提高為新臺幣20萬元，同條第2項就因而致人於死
    者，提高刑度為有期徒刑1年以上7年以下，經比較新舊法結
    果，修正後之規定並未較有利於被告，揆諸前開刑法第2條
    第1項之規定，本件自應適用被告行為時之法律。
四、核被告所為，係犯修正前刑法第185條之3不能安全駕駛動力
    交通工具罪及刑法第276條第1項之過失致死罪。被告所犯上
    開2罪間，犯意各別，罪名有異，係屬數罪，應予分論併罰
    。又被告係酒醉駕車，並因而致被害人受傷死亡，依道路交
    通管理處罰條例第86條第1項之規定加重其刑。被告於犯罪
    事實發生後，即向宜蘭政府警察局礁溪分局報告未發覺之犯
    罪而接受裁判，有被告於100年6月5日18時50分許在宜蘭縣
    政府警察局礁溪分局所為之警詢筆錄、宜蘭縣政府警察局道
    路交通事故肇事人自首情形紀錄表各1份附卷可按，其所為
    合於自首要件，依刑法第62條前段減輕其刑。爰審酌被告之
    酒醉程度、本件事故對被害人家屬所生天人永隔無以彌補之
    傷痛，且被告應負全部之過失責任，然已與被害人家屬達成
    和解，並肇事後坦承犯行，態度尚稱良好等一切情狀，量處
    如主文所示之刑。又被告前未曾受有期徒刑以上刑之宣告，
    有台灣高等法院被告前案紀錄表在卷可憑，素行尚稱良好，
    茲因一時失慮而罹刑典，經此偵審程序應已知警惕，而無再
    犯之虞，本院審酌上情，認對被告所宣告之刑以暫不執行為
    適當，爰併予宣告緩刑3年，以勵自新。
據上論斷，應依刑事訴訟法第284條之1、第299條第1項前段，道
路交通管理處罰條例第86條第1項，刑法第2條第1項，修正前刑
法第185條之3，刑法第276條第1項、第62條前段、第74條第1項
第1款，刑法施行法第1條之1第1項、第2項前段判決如主文。
本案經檢察官簡志祥到庭執行職務
中    華    民    國   100    年    12    月    16    日
                  刑事第四庭  法  官  謝佩玲
以上正本證明與原本無異。
如不服本判決應於收受本判決後10日內向本院提出上訴書狀，並
應敘述具體理由。若未敘述理由者，應於上訴期間屆滿後20日內
向本院補提理由書狀（均須按他造當事人之人數附繕本）。
                              書記官  李玉雲
中    華    民    國   100    年    12    月    16    日
附錄本案論罪科刑法條全文：
修正前中華民國刑法第185條之3
服用毒品、麻醉藥品、酒類或其他相類之物，不能安全駕駛動力
交通工具而駕駛者，處1年以下有期徒刑、拘役或科或併科15萬
元以下罰金。
中華民國刑法第276條第1項
因過失致人於死者，處2年以下有期徒刑、拘役或2千元以下罰金
。